【裁判字號】    98,審交易,10
【裁判日期】    980227
【裁判案由】    偽造文書等
【裁判全文】
臺灣桃園地方法院刑事判決            98年度審交易字第10號
公  訴  人  臺灣桃園地方法院檢察署檢察官
被      告  甲○○
上列被告因過失致死等案件，經檢察官提起公訴（97年度偵緝字
第1482號），被告於本院準備程序進行中，就被訴事實為有罪之
陳述，經本院告知簡式審判程序意旨，並聽取公訴人及被告之意
見後，本院裁定依簡式審判程序審理，判決如下：
    主      文
甲○○因過失致人於死，處有期徒刑拾月；又偽造署押，累犯，
處有期徒刑肆月，扣案如附表所示之簽名、指印均沒收。應執行
有期徒刑壹年，扣案如附表所示之簽名、指印均沒收。
    事      實
一、甲○○前於民國93年間因施用毒品等案件，經本院以93年度
    訴字第1402號分別判處有期徒刑8 月、5 月，並定其應執行
    有期徒刑10月確定，入監執行後，已於95年8 月8 日縮刑期
    滿執行完畢。詎其猶不知悔改，於97年3 月15日下午2 時30
    分許，騎乘車牌號碼AU6-529 號重型機車，沿桃園縣八德市
    ○○路往桃園方向行駛，適有騎乘車牌號碼EVI-102 號輕型
    機車之黃坤來，同方向行駛於甲○○之前，在行經桃園縣八
    德市福興里1 鄰面前厝1 號前，黃坤來欲左轉進入前面厝1
    號巷內時，未禮讓同方向直行車（即甲○○所騎乘之車牌號
    碼AU6-529 號重型機車）先行，而甲○○當時本應注意車前
    狀況，隨時採取必要之安全措施，而當時天氣晴朗、路面無
    缺陷或障礙物，依當時情形並無不能注意之情事，竟疏未注
    意車前狀況，不慎撞擊黃坤來騎乘之車牌號碼EVI-102 號輕
    型機車，致黃坤來倒地後受有外傷性顱內出血之傷害，終至
    中樞衰竭而於同年月18日晚間10時52分許死亡。甲○○於車
    禍發生後，為規避刑責，於97年3 月15日下午3 時9 分許，
    前往車禍現場處理之警員岳文忠對其施以酒精呼氣測試後，
    竟基於偽造署押之犯意，冒用「賴王達」之名義，在酒精濃
    度檢測單上，偽造「賴王達」之簽名及指印各1 枚；又基於
    同一接續犯意，於同日下午4 時46分許，在桃園縣政府警察
    局八德交通小隊接受警察詢問後，在該警詢筆錄接續偽造「
    賴王達」之簽名3 枚、指印6 枚，均足生損害於「賴王達」
    本人及司法機關刑事追訴審判之正確性。嗣因甲○○冒用「
    賴王達」名義應訊之上揭警詢筆錄及酒精濃度檢測單，送內
    政部警政署刑事警察局鑑驗，經比對結果，與甲○○指紋相
    符，始悉上情。
二、案經桃園縣政府警察局八德分局報告臺灣桃園地方法院檢察
    署檢察官偵查起訴。
    理      由
一、本案被告甲○○所犯均係死刑、無期徒刑或最輕本刑為3 年
    以上有期徒刑以外之罪，其於本院準備程序期日中就被訴事
    實均為有罪之陳述，經本院告知簡式審判程序之旨，並聽取
    當事人意見後，由本院依刑事訴訟法第273 條之1 第1 項規
    定裁定進行簡式審判程序，合先敘明。
二、上揭犯罪事實，業據被告於本院審理時坦承不諱，並有被害
    人家屬乙○○於警詢及檢察官偵訊時之陳述、證人黃仁誌、
    賴王達分別於警詢及檢察官偵訊時之陳述。此外，尚有道路
    交通事故現場圖、道路交通事故調查報告表（一）、（二）
    ，長庚紀念醫院診斷證明書、臺灣桃園地方法院檢察署相驗
    屍體證明書1 份、檢驗報告書1 份、相驗筆錄1 份、桃園縣
    政府警察局平鎮分局處理相驗案件初步調查報告暨報驗書、
    臺灣省桃園縣區車輛行車事故鑑定委員會鑑定意見書各1 份
    、現場採證相片22幀、相驗照片12幀，酒精濃度檢測單、桃
    園縣政府警察局八德交通小隊警詢筆錄、內政部警政署刑事
    警察局鑑驗書各1 份在卷可憑。
三、按汽車行駛時，駕駛人應注意車前狀況，並隨時採取必要之
    安全措施，道路交通安全規則第94條第3 項定有明文。本件
    被告騎乘重機車未注意車前狀況，而肇致本件車禍，其有過
    失甚明。而被害人黃坤來確因本件車禍死亡，已詳述如前，
    則被告之過失行為與被害人之死亡間，顯有相當因果關係。
    綜上所述，足認被告自白與事實相符，堪以採信。本件事證
    明確，被告犯行可以認定，應依法論罪科刑。
四、核被告所為，係犯刑法第276 條第1 項之過失致死罪及刑法
    第217 條之偽造署押罪。被告上揭偽造署押之行為，其目的
    均在規避員警查緝之單一犯意，於查獲後俱利用冒用「賴王
    達」名義應訊之機會所為，顯係本於同一犯意，於緊密時間
    內接續進行，各行為間之獨立性極為薄弱，依一般社會健全
    觀念，難以強行分開，在刑法評價上，無從分割各別論擬，
    應視為基於單一偽造署押之犯意下所為之接續數行為，該等
    行為在時間及場所上又甚近接密切，應論以單純一罪。被告
    所犯上開二罪間，犯意各別、行為互殊，應分論併罰。又被
    告有如事實欄所載之犯行及執行情形，有臺灣高等法院被告
    前案紀錄表在卷可按，其於5 年內故意再犯本案有期徒刑以
    上之偽造署押罪部分，為累犯，應依刑法第47條第1 項規定
    加重其刑。爰審酌被告對注意義務之違反，造成被害人死亡
    之結果、犯罪情節、過失行為之態樣及其智識程度，尚未與
    被害人家屬達成和解，肇事後為規避處罰，而冒用「賴王達
    」名義偽造署押，不僅足以生損害於「賴王達」、司法機關
    刑事追訴審判及處罰之正確性，惟念其犯罪後坦承犯行，尚
    知悔悟等一切情狀，量處如主文所示之刑，以示懲儆。
據上論斷，應依刑事訴訟法第273 條之1 第1 項、第299 條第1
項前段，第276 條第1 項、第217 條第1 項、第219 條、第47條
第1 項、第51條第5 款，刑法施行法第1 條之1 第1 項、第2 項
前段，判決如主文。
本案經檢察官蔡如惠到庭執行職務。
中    華    民    國    98    年    2     月    27    日
                        刑事庭  法  官  劉為丕
以上正本證明與原本無異。
如不服本判決應於收受判決後10日內向本院提出上訴書狀，並應
敘述具體理由。其未敘述上訴理由者，應於上訴期間屆滿後20日
內向本院補提理由書 (均須按他造當事人之人數附繕本)「 切勿
逕送上級法院」。
                                書記官  陳淑瓊
中    華    民    國    98    年    2     月    27    日
附錄本案論罪科刑依據之法條：
中華民國刑法第276 條第1 項
因過失致人於死者，處2 年以下有期徒刑、拘役或2 千元以下罰
金。
中華民國刑法第217 條第1 項
偽造印章、印文或署押，足以生損害於公眾或他人者，處3 年以
下有期徒刑。
附表
┌─┬─────────────────┬─────────┐
│編│偽造署押所在之文件                │偽造「徐惠珍」之簽│
│號│                                  │名、指印及掌紋數量│
├─┼─────────────────┼─────────┤
│1.│酒精濃度檢測單                    │簽名、指印各1 枚  │
├─┼─────────────────┼─────────┤
│2.│桃園縣政府警察局八德交通小隊97年3 │簽名3 枚、指印6枚 │
│  │月15日警詢筆錄                    │                  │
└─┴─────────────────┴─────────┘


司法院資訊處製作；財團法人民間司法改革基金會備份。
